【裁判字號】    97,易,637
【裁判日期】    980204
【裁判案由】    偽造文書
【裁判全文】
臺灣宜蘭地方法院刑事判決               97年度易字第637號
公  訴  人  臺灣宜蘭地方法院檢察署檢察官
被      告  乙○○
            甲○○○  38歲.
上列被告等因偽造文書案件，經檢察官提起公訴（97年度偵字第
33 56號），本院判決如下：
    主  文
乙○○共同犯行使使公務員登載不實文書罪，處有期徒刑捌月，
減為有期徒刑肆月，如易科罰金，以銀元參佰元即新台幣玖佰元
折算壹日。
甲○○○共同犯行使使公務員登載不實文書罪，處有期徒刑陸月
，如易科罰金，以銀元參佰元即新台幣玖佰元折算壹日，減為有
期徒刑參月，如易科罰金，以銀元參佰元即新台幣玖佰元折算壹
日。
    事  實
一、乙○○明知越南籍成年女子甲○○○為求得以進入臺灣地區
    工作，與其並無結婚之真意，竟為貪圖免費前往越南旅遊之
    利益，與真實姓名年籍不詳、自稱「吳德昌」之男子及甲○
    ○○共同基於行使明知為不實之事項，而使公務員登載不實
    之公文書之犯意聯絡，由「吳德昌」居中介紹，使乙○○與
    甲○○○以假結婚之方式，先於民國93年4月28日，在越南
    結婚，並於同日在越南辦妥結婚登記，取得該國內容不實之
    結婚證明書，經駐胡志明市臺北經濟文化辦事處認證後，由
    乙○○於93年5月13日，持上開內容不實之結婚證明書，向
    宜蘭縣羅東鎮戶政事務所辦理乙○○與甲○○○結婚之登記
    及戶籍登錄，使該戶政事務所承辦公務員陷於錯誤，因而將
    該不實事項登載於職務上所掌管關於結婚登記及戶籍登錄之
    公文書即戶籍謄本內，足以生損害於戶政機關對於辦理結婚
    登記之正確性。其後乙○○復持上開之戶籍登記資料，向外
    交部申請甲○○○入境依親之手續而行使之，經承辦人員實
    質審查結果，因未察覺上開假結婚實情，而誤發居留簽證予
    甲○○○後。甲○○○隨即先後於93年5月18日、94年6月23
    日、96年5月6日，以結婚依親之名義入境臺灣。嗣經入出國
    及移民署專勤事務第一大隊（下稱移民署專勤隊）宜蘭縣專
    勤隊於97年7月16日至乙○○之戶籍地執行歸化訪查時，發
    現可疑而循線查獲。
二、案經內政部入出國及移民署專勤事務第一大隊宜蘭縣專勤隊
    報請台灣宜蘭地方法院檢察署檢察官偵查起訴。
    理  由
一、訊據被告乙○○及甲○○○均矢口否認有何使公務員登載不
    實之犯行，均辯稱：二人係真結婚云云。經查：
（一）被告乙○○及甲○○○於93年4月28日在越南辦理結婚登
      記，再由被告乙○○於93年5月13日向羅東戶政事務所辦
      理結婚登記，甲○○○隨即先後於93年5月18日、94年6月
      23日、96年5月6日入境來台之事實，有結婚登記申請書、
      越南結婚證書、經駐胡志明市台北經濟文化辦事處公證之
      結婚證書各1紙、旅客入出境記錄查詢資料2張、外僑居資
      料查詢明細1份、被告甲○○○之護照及中華民國外僑居
      留證、移民署專勤隊查訪紀錄表及現場照片6張在卷可稽
      ，是此部分之事實首堪認定。
（二）移民署專勤隊於97年7月16日訪查被告乙○○住處，察覺
      有疑，深入盤詰後，被告乙○○自白係為使被告甲○○○
      入境台灣工作而假結婚，代價係「吳德昌」支付其往返越
      南之機票及食宿，被告甲○○○於93年5月18日入境後，
      即由「吳德昌」帶走，其因認與被告甲○○○係名義上夫
      妻，若被告甲○○○在外發生事故，其有連帶責任，遂報
      案，時隔一、二個月後，被告甲○○○又返回其住處住一
      個多月，之後又離去，其僅知被告甲○○○在台北縣板橋
      、中和地區工作，不知她的電話號碼等語明確。嗣後雖於
      偵訊中翻異前詞，辯稱：伊於移民署專勤隊製作筆錄時自
      白與甲○○○假結婚，係因專勤隊一直逼伊云云。然於本
      院審理時，則又供稱其於移民署訊問時係出於自由意識之
      陳述，未受何不當之訊問等語明確，是被告乙○○否認其
      自白之辯解，顯不可信。
（三）又查，被告乙○○於偵查中雖辯稱：被告甲○○○最初來
      臺時，和伊住在宜蘭縣宜蘭市○○街住處一個多月，之後
      雖曾離開，伊向警局報案後過一、二個月，被告甲○○○
      才回來，之後去板橋工作，每星期六坐火車回來宜蘭1次
      ，伊騎機車至羅東火車站接載，被告甲○○○星期一再去
      上班等語；被告甲○○○於偵查中亦辯稱：伊至板橋上班
      ，每星期坐火車到羅東，再打電話叫被告乙○○載伊等語
      。惟查：被告乙○○於偵查中自承其所使用之行動電話號
      碼為0000000000號，被告甲○○○於偵查中自承其僅有1
      支行動電話，號碼為0000000000號，被告乙○○之住處無
      室內電話等情。經台灣宜蘭地方法院檢察署檢察官調閱被
      告乙○○與甲○○○上開行動電話自97年3月間迄同年9月
      14日之雙向通聯紀錄，於97年8月16日前，二支電話均無
      互相聯絡之情，被告甲○○○上開行動電話之基地台位置
      亦未曾出現在宜蘭縣。迄97年8月17日方有該二電話之通
      聯紀錄，此有雙向通聯紀錄2份在卷可參（參97年度偵字
      第3356號卷第29至44頁、第49至63頁），顯與被告2人辯
      稱被告甲○○○雖北上工作，惟每星期均返回宜蘭1次，
      並由被告甲○○○打電話聯絡被告乙○○前至羅東火車站
      接載云云，係屬不實。再經檢察官質之被告乙○○與甲○
      ○○，被告乙○○雖於偵查中又辯稱因被告甲○○○使用
      另1支電話與其聯絡，然被告甲○○○則於偵查中供稱僅
      持用上開0000000000號電話。被告甲○○○於偵查中雖亦
      辯稱有時撥打公共電話與被告乙○○聯絡，惟知悉被告乙
      ○○上開通聯紀錄並無公共電話號碼後，乃又改稱有時電
      話沒電，會借用友人電話撥打。復經檢察官命其陳報友人
      電話，更推稱因友人使用預付卡，已未使用，故無法陳報
      ，此有台灣宜蘭地方法院檢察署公務電話紀錄在卷可按（
      同上卷第72頁）。是被告甲○○○於偵查中所稱使用另一
      友人電話云云，應無可採信。依上開通聯紀錄所示，被告
      二人係長期未聯絡，並無渠二人所稱被告甲○○○每星期
      返回被告乙○○位於宜蘭住處之情形。
（四）再者，經被告乙○○於偵查中答稱被告甲○○○尚有1位
      姐姐及1位哥哥，然被告甲○○○供稱其家中有8名子女，
      其排行第五等語（同上卷第9、13頁），是被告乙○○對
      被告甲○○○之家庭狀況不甚瞭解。復且，被告乙○○對
      於專勤隊於97年7月16日至其住處訪查，未見女子之衣物
      及日常用品乙節，辯稱因擺放在房子後面，專勤隊未看見
      等語，惟被告甲○○○則自承衣物及日常用品均置放在公
      司，故被告乙○○住處無其物品等語（同上卷第8、12 頁
      ）。又渠二人於本院經隔離訊問時，就二人結婚聘金給付
      貨幣之種類、結婚聘金交付之對象、平常居家情形、飲食
      習慣等供述，所稱並不相符。衡諸一般經驗法則，夫妻乃
      相結合之二個體，生活上互相扶持照料，考被告二人之相
      處及互動方式，與一般夫妻生活有悖，可見二人應無共同
      經營婚姻生活之實，並堪認二人在結婚之初已無結婚真意
      。被告二人所辯顯均係卸責之詞，不足採信，事證明確，
      被告等之犯行應堪認定。
二、被告等行為後，刑法業於94年2月2日修正公布，於95年7月1
    日施行。依修正後之刑法第2條第1項規定「行為後法律有變
    更者，適用行為時之法律。但行為後之法律有利於行為人者
    ，適用最有利於行為人之法律」。該條係規範行為後法律變
    更所生新舊法比較適用之準據法，其本身無關行為可罰性要
    件之變更，是於刑法修正施行後，應適用該條之規定，為「
    從舊從新」之比較。本件關於新舊法比較適用之說明如下：
（一）刑法第214條定有罰金刑，而該罪罰金刑之下限，依修正
      前刑法第33條第5款規定：「主刑之種類如左：五、罰金
      ，一元以上。」，換算成新臺幣為3元，修正後刑法第33
      第5款規定為：「主刑之種類如下：五、罰金，新台幣一
      千元以上，以百元計算之。」，是依修正後刑法第33條第
      5款規定，就罰金刑之下限有所提高，是修正後之規定並
      未較有利於被告等，應適用修正前之規定。
（二）被告等行為時即修正前刑法第41條第1項前段規定：「犯
      最重本刑為五年以下有期徒刑以下之刑之罪，而受六個月
      以下有期徒刑或拘役之宣告，因身體、教育、職業、家庭
      之關係或其他正當事由，執行顯有困難者，得以一元以上
      三元以下折算一日，易科罰金。」，又被告行為時之易科
      罰金折算標準，依修正前罰金罰鍰提高標準條例第2條前
      段（現已刪除）規定，就其原定數額提高為100倍折算1日
      ，則被告行為時之易科罰金折算標準，應以銀元300元折
      算1日，經折算為新臺幣後，應以新臺幣900元折算為1日
      。惟民國95年7月1日修正公布施行之刑法第41條第1項前
      段則規定：「犯最重本刑為五年以下有期徒刑以下之刑之
      罪，而受六個月以下有期徒刑或拘役之宣告者，得以新臺
      幣一千元、二千元或三千元折算一日，易科罰金。」，比
      較修正前後之易科罰金折算標準，以修正前刑法第41條第
      1項前段之規定，較有利於被告，修正後之規定並非較有
      利於被告，故依刑法第2條第1項前段規定，自適用修正前
      刑法第41條第1項前段規定，定其折算標準。
三、核被告乙○○、甲○○○所為，均係犯刑法第216條、第214
    條之行使使公務員登載不實文書罪。被告2人與「吳德昌」
    就上開犯行，有犯意之聯絡及行為之分擔，為共同正犯。被
    告等使公務員登載不實後復持以行使，其使公務員登載不實
    之低度行為，應為行使之高度行為所吸收，不另論罪。爰審
    酌被告乙○○前有於92年9月間與大陸女子假結婚而犯偽造
    文書之前案，此有台灣高等法院被告前案紀錄表及97年度偵
    字第777號台灣宜蘭地方法院檢察署檢察官聲請簡易判決處
    刑書在卷可參，竟不思改過，為圖小利、與被告甲○○○破
    壞公務上戶籍、入出境管理資料之管理，其等行為對社會秩
    序之損壞程度、及生活狀況、智識程度、犯後態度等一切情
    狀，量處如主文所示之刑，並就被告甲○○○部分諭知易科
    罰金之折算標準。被告2人行為後，中華民國九十六年罪犯
    減刑條例於96年7月4日制定公布，於同年月16日施行。該條
    例第2條第1項第3款規定：「犯罪在中華民國九十六年四月
    二十四日以前者，除本條例另有規定外，依下列規定減刑：
    三、有期徒刑、拘役或罰金，減其刑期或金額二分之一。」
    且本件復無同條例第3條所規定不予減刑之情形，爰均依上
    開規定減刑，併就被告2人諭知易科罰金之折算標準。
據上論斷，依刑事訴訟法第299條第1項前段，刑法第2條第1項前
段、第216條、第214條、第28條、修正前刑法第41條第1項前段
，刑法施行法第1條之1、修正前罰金罰鍰提高標準條例第2條、
現行法規所定貨幣單位折算新台幣條例第2條，中華民國九十六
年罪犯減刑條例第2條第1項第3款、第7條、第9條，判決如主文
。
本案經檢察官張立言到庭執行職務
中    華    民    國    98    年    2     月    4     日
                  刑事第二庭  法  官  謝佩玲
以上正本證明與原本無異。
如不服本判決應於收受送達後十日內向本院提出上訴書狀，並應
敘述具體理由；其未敘述上述理由者，應於上訴期間屆滿後二十
日內向本院補提理由書(均須按他造當事人之人數附繕本)「切勿
逕送上級法院」。
                              書記官  李玉雲
中    華    民    國    98    年    2     月    4     日
附錄本案論罪科刑法條全文：
中華民國刑法第216條
行使第210條至第215條之文書者，依偽造、變造文書或登載不實
事項或使登載不實事項之規定處斷。
中華民國刑法第214條
明知為不實之事項，而使公務員登載於職務上所掌之公文書，足
以生損害於公眾或他人者，處3年以下有期徒刑、拘役或5百元以
下罰金。


司法院資訊處製作；財團法人民間司法改革基金會備份。
